【裁判字號】    92,交抗,256
【裁判日期】    920624
【裁判案由】    違反道路交通管理處罰條例
【裁判全文】
臺灣高等法院交通事件裁定                        九十二年度交抗字第二五六號
    抗  告  人  甲○○
    即受處分人
右抗告人因違反道路交通管理處罰條例案件，不服臺灣臺北地方法院，中華民國九十
二年二月七日所為裁定（九十一年度交聲字第一七四五號），提起抗告，本院裁定如
左：
    主  文
抗告駁回。
    理  由
一、本件原裁定以抗告人即異議人甲○○於民國九十一年八月十八日凌晨二時十分許
    ，駕駛其所有已領有車牌號碼「ＣＪＱ─三六五」但未懸掛之重型機器腳踏車，
    途經臺北市○○○路時，為臺北市政府警察局中山分局警備隊執勤員警邸志傑攔
    停制止，以其有違反道路交通管理處罰條例第十二條第一項第七款規定之行為而
    製單當場舉發。嗣受處分人依規定到案向原處分機關提出申訴，原處分機關請舉
    發單位調查結果，仍認受處分人有前揭違規行為，原處分機關乃依道路交通管理
    處罰條例第十二條第一項第七款、第二項規定，裁處三千六百元罰鍰並吊銷牌照
    。及訊據受處分人固不否認其駕駛該輛已有號牌「ＣＪＱ─三六五」但未懸掛之
    重型機器腳踏車，於前揭時地為警攔停之事實，惟矢口否認有何違規行為，辯稱
    ：其於九十一年八月十七日晚參加公司聚餐，將前開機車停放於林森北路巷內，
    凌晨取車時發現機車已被撞倒在地，車子左邊煞車及懸掛車牌之檔泥板均被撞壞
    ，當時因已凌晨一時許，機車修理店皆已打烊，遂將該面號牌卸下藏於置物箱內
    ，準備翌日送修云云。惟查(一)據舉發之員警邸志傑到庭證述：「當天我與另外一
    名同事於林森北路、長春路口執行酒測的勤務，大約凌晨二點多左右，當天受處
    分人騎車由林森北路北往南方向接近路檢地點時，忽然就騎至路旁人行道上停放
    ，我認為受處分人疑有酒醉駕車或其他不法犯行，疑有規避檢查嫌疑，我就過去
    請受處分人出示證件，發現受處分人的機車未懸掛牌照，我以電腦查詢受處分人
    沒有通緝資料，且車籍亦無錯誤，我便開單告發」、「我有問他車牌到哪裡，受
    處分人從置物箱內取出車牌，因先前附近發生多起歹徒騎乘未懸掛車牌之機車犯
    案，所以我跟受處分人沒有牌照就不能騎乘機車，但我沒有問受處分人原因為何
    」等語（見原審九十二年一月二日訊問筆錄），核與受處分人上開供述大抵相符
    ，足堪採信。(二)受處分人雖提出照片以證明前開車牌連同機車檔泥板均掉落乙情
    ，惟就其辯稱上開機車於當日聚餐後，始發覺遭不明原因毀損，致車牌脫落等節
    ，受處分人先稱：「係友人鍾易育陪同取車，看見機車遭撞損」，嗣改稱：「是
    獨自一人取車，並無人看見」云云，所為供述前後不一，是否屬實，已非無疑，
    況證人鍾易育雖證稱：「當天與受處分人在中華路錢櫃ＫＴＶ吃飯，聚會前，在
    中華錢櫃大門口會合，我當時看到他的車子車牌懸掛都是正常，約晚上十一、二
    點離開，各自回家，是隔天上班才知道受處分人機車受損，車牌連同車輪檔泥板
    均脫落」等詞，核與受處分人所辯：「當天是公司在林森北路聚餐，我在十八日
    凌晨被警方攔停後，我就搭乘計程車回家，並將車子停放在林森北路、長春路口
    ，等到中午，我才回到原地點，將車子騎去修理，修好後，我在星期一上班時候
    ，有騎去上班，那時證人有看到，我的機車車牌已經修復好了」（見原審九十二
    年一月二十一日訊問筆錄）云云，無論是聚餐地點，事後受處分人騎車上班時，
    該輛機車已否修復等節，均有所齟齬，難以驟然採信。是受處分人所提出之證據
    ，僅能證明其車牌脫落之事實，不足以證明其未懸掛車牌係不可歸責於己，灼然
    至明。(三)再受處分人係領有駕駛執照之駕駛人，其就道路交通安全規則第八條前
    段規定「汽 (機)車牌照」包括號牌、行車執照，為行車之許可憑證，由汽 (機)
    車所有人向公路監理機關申請登記」及第十一條第一項第三款「機器腳踏車號牌
    每車一面，應正面懸掛於車輛後端之明顯適當位置」等規定，自應知之甚稔。縱
    令受處分人上開所辯屬實，既已知悉該面車牌脫落，即應設法將號牌固定或修復
    完竣始再行駛，其逕將車牌藏置於置物箱內，該輛重型機器腳踏車仍係屬於不得
    在道路上行駛之車輛。綜上所述，本件受處分人違規事證明確，所辯無非係卸責
    之詞，不足採信。從而原處分機關依「道路交通管理處罰條例」第十二條第一項
    第七款及第二項規定裁處新臺幣三千六百元罰鍰並吊銷牌照，核無不當。本件聲
    明異議為無理由，應予駁回。
二、抗告意旨略以抗告人並非不懸掛車牌，而是車牌遭不明原因損壞，無法懸掛，因
    當時已凌晨一點多，並無車行可修理，所以將車牌放於車箱中，未懸掛車牌係不
    可歸責於抗告人等。
三、按汽車（含機器腳踏車）已領有號牌而未懸掛或不依指定位置懸掛者，處汽車所
    有人新臺幣三千六百元以上一萬零八百元以下罰鍰，並禁止其行駛，及其牌照、
    號牌吊銷之，道路交通管理處罰條例第十二條第一項第七款及第二項定有明文。
    查抗告人甲○○於民國九十一年八月十八日凌晨二時十分許，駕駛其所有已領有
    車牌號碼「ＣＪＱ─三六五」但未懸掛之重型機器腳踏車，途經臺北市○○○路
    時，為臺北市政府警察局中山分局警備隊執勤員警邸志傑攔停制止等事實，業經
    舉發之員警邸志傑證述明確，抗告人亦承認有於前揭時地騎乘未懸掛之重型機器
    腳踏車被攔停之情事，復有舉發違反道路交通管理事件通知單、臺北市政府警察
    局中山分局九十一年九月十六日北市警中分交字第○九一六四六二五九○○號書
    函可稽，雖抗告人以車牌遭不明原因損壞，無法懸掛，因當時已凌晨一點多，並
    無車行可修理，惟抗告人明知車牌遭不明原因損壞，無法懸掛，明知此際不可騎
    乘，卻仍然騎乘未懸掛車牌之重型機器腳踏車途經前揭路段，自應歸責於抗告人
    不遵守交通法令之規定，又人民應受行政罰之行為，僅須違反禁止規定或作為義
    務，而不以發生損害或危險為其要件者，推定為有過失，於行為人不能舉證證明
    自己無過失時，即應受處罰，司法院大法官會議釋字第二七五號決議要旨亦著有
    明文，抗告人前揭之抗告，自無可採，抗告人違規之事實明確，原裁定認原處分
    機關援引前開規定對抗告人裁處罰鍰新臺幣三千六百元並吊銷牌照，依法並無不
    當，而駁回抗告人於原審之異議，揆諸前揭法令之規定，尚無不合，抗告人之抗
    告為無理由，應予駁回。
四、依道路交通管理處罰條例第八十九條，道路交通案件處理辦法第二十六條，刑事
    訴訟法第四百十二條裁定如主文。
中      華      民      國  九十二      年    六        月    二十四    日
                              臺灣高等法院交通法庭
                                  審判長法  官  陳  正  雄
                                        法  官  許  錦  印
                                        法  官  許  宗  和
右正本證明與原本無異。
不得再抗告。
                                        書記官  廖  艷  莉
中      華      民      國  九十二      年    六        月    二十四    日


司法院資訊處製作；財團法人民間司法改革基金會備份。
